【裁判字號】    89,訴,981
【裁判日期】    900807
【裁判案由】    誣告
【裁判全文】
臺灣板橋地方法院刑事判決                          八十九年度訴字第九八一號
    公  訴  人  臺灣板橋地方法院檢察署檢察官
    被      告  丙○○
    選任辯護人  黃勝文
右列被告因誣告案件，經檢察官提起公訴 (八十八年度偵字第二０三０二號、八十九
年度偵字第五０六五號），本院判決如左：
    主  文
丙○○意圖他人受刑事處分，向該管公務員誣告，處有期徒刑壹年貳月。
    事  實
一、丙○○於民國八十二年間因賭博案，經本院判處有期徒刑二月確定，嗣於八十二
    年七月二十七日易科罰金執行完畢，又於八十八年間因妨害自由案，經本院判處
    有期徒刑三月，嗣經臺灣高等法院上訴駁回確定，而於八十九年四月二十六日易
    科罰金執行完畢（不構成累犯），其竟不知悔改，明知經營永通電業社之乙○○
    於八十七年一月十五日急於借款，惟乙○○提供之不動產擔保尚需費時鑑價，遂
    由乙○○提議簽訂「動產買賣契約書」，其上記載：「丙○○（以下簡稱甲方）
    、永通電業社（以下簡稱乙方），茲因乙方於即日起將其所有泰瑞品牌二十吋電
    視機共計三百零六台賣予甲方，總價新台幣一百六十五萬元正，且甲方當日付清
    買賣款予乙方，乙方亦開立二聯式統一發票予甲方，雙方收受同意，且當面結點
    清完畢無訛，並同意左列條件：一、甲方暫將右列之二十吋電視放置於板橋市○○路○段九一號處，乙方不得私自挪動，否則以論。二、本電視共計三百零六台
    ，若有損失乙方願負全責。三、乙方保證該產品並無任何瑕疵，果若該產品遭不
    可抗拒之災害，乙方不負該災害所生之責任。四、乙方保證前述之電視為其所有
    無誤，若非其所有，乙方應自負全責。」，同時乙○○開立發票二張交付丙○○
    ，丙○○遂於同日自銀行提領新台幣（下同）一百二十萬元出借予乙○○，並先
    扣除十日利息四萬八千元，乙○○取得一百一十五萬二千元後，將其中二千元充
    作自己零用，其餘一百一十五萬元於同日立即存入其經營之永通電業社在中興銀
    行雙和分行支票存款帳戶，充作軋票應急使用，嗣乙○○僅於八十七年九月二日
    清償三十萬元，未依借款約定每十日一期繳付利息；丙○○竟基於誣告之犯意，
    於八十八年六月一日具狀向臺灣板橋地方法院檢察署檢察官提出告訴狀，指訴乙○○已將該「買賣」之電視機出售他人，認乙○○涉犯侵占罪，意圖使乙○○受
    刑事處分，嗣經檢察官偵查結果後認為乙○○罪嫌尚嫌不足而不起訴處分確定。
二、案經臺灣板橋地方法院檢察署檢察官自動檢舉偵查起訴。
    理  由
一、訊據被告丙○○矢口否認有誣告犯行，辯稱：伊確實向乙○○經營之永通電業社
    購買三百零六台電視機，約定放在乙○○的倉庫內，雙方已在場點交，價金一百
    六十五萬元，伊原先要簽發支票給付，但告訴人急需現金投資法拍屋，遂改為交
    付現金一百萬元，伊由告訴人載送至銀行提款一百二十萬元，其中二十萬元留作
    自己使用，一百萬元當場交付告訴人，後來告訴人擅自將電視機賣掉，伊要求乙○○儘速清償款項，乙○○於九月間清償三十萬元，伊與乙○○遂協議將契約書
    的價金改為七十萬元云云。經查，（一）告訴人乙○○於偵查及本院審理時指訴
    ：伊經營電器行及二哥大生意，因急需現金，經由甲○○介紹向被告丙○○借款
    ，伊要提供不動產作為抵押擔保，但被告堅持不動產要經過鑑價後才能決定出借
    額度，因鑑價耗時，伊遂提議先簽訂上述電視機買賣契約作為擔保，被告因此先
    借伊一百二十萬元週轉，先預扣十日利息四萬八千元，當天被告僅給付一百一十
    五萬二千元，伊將其中二千元充作自己零用，其餘一百一十五萬元存入支票帳戶
    內軋票，經過六日後，不動產鑑價結果出來，被告說不動產價值僅能出借二百萬
    元，但被告說還要扣除甲○○的仲介費、鑑價費、手續費、借款利息五萬元，因
    此被告後來僅再出借六十多萬元予伊，雙方借貸並無書立借據，但伊有簽發票據
    給被告，伊根本沒有賣電視機予被告，丙○○亦未看過三百六台電視機，伊當時
    根本無三百零六台電視機存貨，契約僅係擔保借款債務等語。又被告丙○○於八
    十七年一月十五日自泛亞銀行提領現金一百二十萬元，而同日告訴人黃永發將現
    金一百一十五萬元存入永通電業社在中興商業銀行雙和分行支票存款帳戶內，此
    有被告丙○○之存摺影本一紙（在偵字第五０六五號卷第十二頁）、中興商業銀
    行支票存款送款簿影本一紙（在偵字第五０六五號卷第七頁）可稽。足見告訴人
    指訴借款一百二十萬元，扣除四萬八千元利息，二千元充伊零用費，所以存入一
    百一十五萬元軋票之情較為可採。（二）證人甲○○於臺灣板橋地方法院檢察署
    八十九年度調偵字第一一號案（丙○○對乙○○提出侵占告訴）偵查時具結證稱
    ：丙○○是金主，常借錢給別人，當時乙○○需要借錢，約二百多萬元，並願意
    以二間房子作擔保，伊就帶乙○○去找丙○○借錢，經伊於八十七年間居間介紹
    後，他們二人彼此認識，乙○○急需現金，但貸款尚未下來，所以就約定以電視
    機作為擔保而借款，契約所載的電視機台數及品牌均係由乙○○自己口述，當時
    伊有去大觀路的一個房子看一下，但丙○○沒有去看過電視機，他認為有二間房
    子作擔保就夠了，伊不清楚乙○○後來有沒有清償貸款及利息，本件純屬借款，
    僅因乙○○所提供的房子一直未設定下來，所以才提出買賣電視機作為擔保等語
    ，此經本院調閱臺灣板橋地方法院檢察署八十九年度調偵字第一一號案，核對該
    卷八十九年六月九日訊問筆錄無誤。雖證人甲○○於本院審理時證稱：乙○○急
    需用錢而由伊介紹向丙○○借錢，乙○○原本要提供二間房子作擔保，但因耗費
    時間，所以乙○○將電視機「賣」給丙○○，當時有開立發票，至於他們彼此以
    後是否要還電視機，伊就不清楚，依他們設定借款方面，當然是要還錢等語。然
    依證人甲○○所述情節，可證明告訴人乙○○係向被告丙○○借款而以電視機作
    為擔保，告訴人乙○○與被告丙○○間實際上並非買賣電視機關係。（三）本件
    「買賣契約書」記載電視機價額一百六十五萬元，何以乙○○願意以一百萬元（
    被告所供述金額）或一百二十萬元（乙○○所供述金額）之低價出售丙○○？此
    與常情有悖。又乙○○於八十七年九月二日支付丙○○三十萬元後，乙○○即於
    契約書上自行附註「本書內容所載買賣總價金雙方同意修正為新台幣七十萬元」
    ，此有契約書影本一份（附於他字第二三四０號卷第七頁），依社會常情，若係
    真實買賣，豈有出賣人自行修改為較低價金。又被告丙○○若果真向告訴人乙○○購買電視機三百零六台，何以被告丙○○未曾親自去察看電視機數量及品牌是
    否確實，於契約上亦未明載交付時間，而任憑電視機存放在出賣人之處。復參以
    前揭侵占告訴案件偵查時，檢察官函請法務部調查局就丙○○所供述「一、其有
    向乙○○購買三０六台電視；二、其有至放置處所清點數量；三、其以一百萬元
    現金購買系爭電視」等項為測謊鑑定，經調查局以控制問題法、混合問題法測試
    後，認為丙○○對該測謊所述均呈情緒波動反應，應係說謊，此經本院調閱臺灣
    板橋地方法院檢察署八十九年度調偵字第一一號案，核對該卷第八二頁之測謊鑑
    定通知書無誤。依此，堪認該「動產買賣契約書」僅為被告債權擔保而已。惟被
    告丙○○竟具狀提出告訴乙○○涉犯侵占罪，此有告訴狀影本在卷可稽。綜上所
    述，被告丙○○與告訴人乙○○間係金錢借貸關係而非買賣關係，電視機買賣契
    約僅供作借款擔保，被告丙○○明知此事實而仍向檢察官提出侵占罪之告訴行為
    ，堪以認定。被告丙○○所辯雙方存有買賣關係云云，無非飾卸之詞，不足採信
    。本件事證明確，被告丙○○犯行堪以認定。
二、核被告丙○○所為，係犯刑法第一百六十九條第一項誣告罪。爰審酌被告丙○○
    犯罪之動機、目的、手段，及其品行、生活狀況、智識程度、犯罪所生之損害，
    及犯罪後態度等一切情狀，量處如主文所之刑。
據上論斷，應依刑事訴訟法第二百九十九條第一項前段，刑法第一百六十九條第一項
，判決如主文。
本案經檢察官張云綺到庭執行職務。
中      華      民      國    九十      年      八      月      七      日
                                      臺灣板橋地方法院刑事第二庭
                                          法    官    黃  惠  瑛
右正本證明與原本無異。
如不服本判決，應於判決送達後十日內，向本院提出上訴狀。
                                          書 記 官    張  志  華
中      華      民      國    九十      年      八      月     十六     日
附錄本案論罪科刑法條全文：
刑法第一百六十九條
意圖他人受刑事或懲戒處分，向該管公務員誣告者，處七年以下有期徒刑。
意圖他人受刑事或懲戒處分，而偽造、變造證據或使用偽造變之證據者亦同。


司法院資訊處製作；財團法人民間司法改革基金會備份。
